臺灣臺北地方法院民事判決　　　　　　 95年度訴字第10810號
原　　　告　甲○○
被　　　告　丁○○○
訴訟代理人　詹振寧律師
受 告知 人　聯勝建設企業股份有限公司
法定代理人　乙○○原名陳育麟.
上列當事人間清償債務事件，本院於民國九十六年四月二十日言
詞辯論終結，判決如下：
    主    文
被告應給付原告新台幣壹佰柒拾萬元，及自民國八十六年五月
六日起至清償日止，按年息百分之五計算之利息。
訴訟費用由被告負擔。
本判決於原告以新台幣伍拾柒萬柒仟元為被告供擔保後，得假執
行；但被告以新台幣壹佰柒拾萬元為原告供擔保後，得免為假
執行。
    事    實
甲、原告方面：
一、聲明：除假執行供擔保之金額及免假執行部分外，如主文所
    示。
二、陳述略稱：
  (一)緣被告丁○○○於民國（下同）八十五年五月五日與訴外人
    聯勝建設企業股份有限公司（下稱聯勝公司）簽立不動產買
    賣契約書，由被告以價金新台幣（下同）九百二十三萬元購
    買聯勝公司所有門牌號碼台北縣新店市○○街三三四巷三號
    四樓（現門牌改編為台北縣新店市○○路○段二一七巷三號
    四樓）之房屋乙戶並其基地應有部分（即坐落台北縣新店市
    ○○段石頭厝小段三十八地號、權利範圍三十萬分之八百二
    十八之土地），約定聯勝公司於被告給付第一期價金五十萬
    元及第二期價金七百萬元後交屋予被告，價金尾款一百七十
    三萬元則於簽約時由被告開立同額支票交付聯勝公司收執。
    嗣被告雖給付七百五十萬元價金予聯勝公司，而聯勝公司亦
    已交付前揭不動產並辦妥移轉登記，惟被告所簽發票載日期
    為八十六年五月五日，面額一百七十三萬元之支票，經提示
    竟未獲兌現，履經催討無效，被告尚欠聯勝公司一百七十三
    萬元及自八十六年五月六日起至清償日止，按年息百分之五
    計算之遲延利息。
  (二)聯勝公司為清償其積欠原告之一百九十六萬元借款債務，於
    八十九年一月十五日與原告甲○○簽立協議書，約定聯勝公
    司以前揭其對被告之尾款價金一百七十三萬元及自八十六年
    五月六日起之遲延利息債權全部讓與原告，以清償其對原告
    借款債務之一部。詎原告於九十五年五月二十七日以台北郵
    局第五二支局第二四一號存證信函通知被告前揭債權讓與乙
    事，並請求清償，被告雖影印身分證影本並留下聯絡電話予
    原告，但不僅迄未清償，甚至否認債權讓與之事實，故依據
    買賣價金請求權請求被告清償前揭債務。被告雖抗辯請求權
    罹於時效，然時效應為十五年，故無罹於時效問題；被告雖
    又提出現場照片，以現場露台有矮牆及基座為由，為被告應
    拆除矮牆及基座並點交露台之同時履行抗辯，但該部分露台
    係另一戶之露台，並未賣給被告，登記簿所登記係被告那一
    戶的露台，同時履行抗辯無理由。
三、證據：提出不動產買賣契約書一份、支票及退票理由單影本
    各一份、存證信函二份、協議書一份、戶籍謄本一份、被告
    丁○○○身分證影本一份、存證信函回執影本二紙及公司變
    更登記事項卡一份為證，並聲請傳喚證人陳金條、丙○。
乙、被告方面：
一、聲明：(一)原告之訴及假執行之聲請均駁回；(二)訴訟費用由原
    告負擔。
二、陳述略稱：
  (一)本件最初被告誤認原告係依票據關係為請求，故為原告請求
    權罹於時效之抗辯，因原告已釐清並非依票據關係為請求，
    故被告現已未主張時效抗辯；因當時聯勝公司未能完全點交
    全部房屋予被告，聯勝公司已口頭捨棄尾款之請求，惟此部
    分被告並無法證明，應先敘明。
  (二)本件前聯勝公司董事陳金條雖到庭證稱聯勝公司有積欠甲○
    ○款項，以及聯勝公司確將對被告之債權讓與原告等情，惟
    陳金條尚非聯勝公司之法定代理人，亦非當時參與讓與債權
    之人，其證言自不足採信；又證人陳金條稱聯勝公司欠缺資
    金，惟既欠缺資金，其又何以會將債權讓與原告？至於原告
    所稱通知債權讓與之存證信函，係管理員簽收，不代表被告
    本人有收受存證信函，請求告知訴訟於聯勝公司。證人丙○
    稱曾聽聯勝公司法定代理人乙○○稱有債權讓與之事，但若
    乙○○不知去向，為何跟證人丙○聯絡，又債權讓與之印章
    與聯勝公司登記印章不同，顯有疑問。
  (三)被告固有向聯勝公司買受現門牌號碼為台北縣新店市○○路
    ○段二一七巷三號四樓之房地，惟聯勝公司迄未交付部分附
    屬建物露台予被告，而多年來聯勝公司利用該部分露台作為
    架設基地台之用，並以矮牆作為區隔，然露台全部登記為被
    告所有，現雖已將基地台撤除，惟矮牆及基座仍然存在，並
    未交付被告管有，則聯勝公司所負給付買賣標的物之義務尚
    未履行完畢，被告自亦得行使同時履行抗辯權以對抗自稱由
    聯勝公司受讓債權之原告。證人丙○雖提及契約第六條內容
    ，但所有權移轉的時候，包括露台全部都移轉給被告，這部
    分所有權還是歸屬被告，如果依據證人丙○所述，應是被告
    要移轉所有權給他人時，價金是否要補貼的問題。
三、證據：提出建物所有權狀一份（當庭發還）、露台照片一張
    為證，並聲請告知訴訟於聯勝公司。
丙、本院依職權調閱乙○○（原名陳育麟）戶籍資料。
    理    由
一、程序方面：
  (一)按訴狀送達後，原告不得將原訴變更或追加他訴，但請求之
    基礎事實同一者，擴張或減縮應受判決事項之聲明者，不在
    此限，民事訴訟法第二百五十五條第一項第二款、第三款定
    有明文。本件原告聲請發支付命令時，原就利息部分請求「
    自支付命令送達翌日起至清償日止，按年息百分之五計算」
    ，嗣於本院九十五年十二月八日言詞辯論期日中，以言詞更
    正改請求「自八十五年五月六日起至清償日止，按年息百分
    之五計算」，然基礎事實同一，且係擴張應受判決事項之聲
    明，程序並無不合。
  (二)復按當事人得於訴訟繫屬中，將訴訟告知於因自己敗訴而有
    法律上利害關係之第三人，民事訴訟法第六十五條第一項定
    有明文。本件被告辯稱若其敗訴，即顯示聯勝公司已將其債
    權讓與原告，對聯勝公司有利害關係，故請求告知訴訟於聯
    勝公司，經核程序亦無不合，爰為此訴訟告知。
二、原告主張意旨略以：(一)聯勝公司對被告原有買賣不動產尾款
    一百七十三萬元之債權，被告以票載日期八十六年五月五日
    之同額支票交付，經提示竟未獲兌現，八十九年一月十五日
    聯勝公司因積欠原告債務無法返還，將此債權轉讓原告，原
    告通知被告此事並請求付款，被告不僅迄未清償，甚至否認
    債權讓與之事實，故依據買賣價金請求權請求被告清償前揭
    債務；(二)被告雖提出現場照片，以現場露台有矮牆及基座為
    由，為被告應拆除矮牆及基座並點交露台之同時履行抗辯，
    但該部分露台係另一戶之露台，並未賣給被告，登記簿所登
    記係被告那一戶的露台，同時履行抗辯無理由等語。
三、被告答辯意旨則以：(一)原告所提出債權轉讓之協議書，印章
    與聯勝公司登記印章不同，且聯勝公司欠缺資金，何以會將
    債權讓與原告，證人丙○、陳金條之證言顯有疑問，而原告
    所稱通知債權讓與之存證信函，係管理員簽收，不代表被告
    本人有收受存證信函；(二)被告向聯勝公司買受之不動產，聯
    勝公司並未交付露台，且曾架設基地台，雖現已拆除，但留
    有矮牆及基座，故為原告應拆除矮牆及基座並點交露台之同
    時履行抗辯，至於契約第六條約定乃被告要移轉所有權給他
    人時，價金是否要補貼的問題云云。
四、兩造對於聯勝公司對被告原有買賣不動產尾款一百七十三萬
    元之債權，被告以票載日期八十六年五月五日之同額支票交
    付，經提示未獲兌現，且被告並無法證明聯勝公司曾捨棄此
    債權之事實並無爭執，爭執重點在於：(一)聯勝公司有無將債
    權讓與給原告？(二)若原告受有尾款之債權讓與，被告得否就
    露台部分主張同時履行抗辯？爰就上揭爭點說明如后。
五、聯勝公司確有將系爭一百七十三萬元債權連同法定利息均讓
    與原告，原告亦已依法通知被告知悉：
  (一)關於聯勝公司讓與債權予原告之事實，業經原告提出不動產
    買賣契約書正本一份、支票及退票理由單影本各一份及協議
    書正本一份為證，並經聯勝公司董事陳金條及代筆前揭不動
    產買賣契約書之證人丙○作證證實（參見本院九十六年二月
    六日、九十六年四月二十日言詞辯論筆錄），足信為真實。
  (二)被告訴訟代理人雖質疑上揭債權讓與之事實是否合法通知被
    告，然原告不僅提出存證信函及回執加以證明，甚至能提出
    被告交付原告之身分證影本，其上還載明被告辦公室電話、
    家中電話及手機號碼，證明被告確已受通知知悉債權讓與之
    事，被告質疑債權讓與之事實未合法通知，不足採信。
六、依不動產買賣契約書第六條特約事項第二款之約定，被告與
    聯勝公司已就露台使用範圍與交付問題特約約定，被告並無
    從對受讓聯勝公司債權之原告主張同時履行抗辯：
  (一)被告與聯勝公司所簽立系爭不動產買賣契約書第六條特約事
    項第二款約定：「附件二中之露台雙方約定斜格線標示部分
    到主臥室的浴室圍牆為止仍為乙方（指聯勝公司）所有，如
    日後甲方（指被告）將其隨同移轉他人時，應得乙方同意並
    支付價金。」。
  (二)關於上揭特約內容之解釋，證人丙○證稱：「我曾經任職聯
    勝公司，擔任董事長特別助理，這份合約是我代筆的，後來
    有點交給被告，被告尾款沒有付清，露台也有交給被告，露
    台只有一部分，合約書圖上面標示很清楚，另一部分是別戶
    在用，當時乙○○在另一半露台有架設衛星接收器。」、「
    劃格子的地方就是放衛星接受器，那一半沒有賣給被告。那
    時候沒有用矮牆區隔，後來我就不知道，當時露台約定所有
    權及使用權是二戶各一半。」（參見本院九十六年四月二十
    日言詞辯論筆錄），足見被告與聯勝公司係有特約約定，露
    台並非全部交付，留有基座及矮牆部分，已特約約定毋庸交
    付，自無同時履行抗辯權可言，被告此項抗辯並無理由。
七、綜上所述，原告本於買賣契約及債權讓與之法律關係，請求
    被告給付原告一百七十三萬元，及自八十六年五月六日起至
    清償日止，按年息百分之五計算之利息為有理由，應予准許
    。原告陳明願供擔保，聲請宣告假執行，經核並無不合，爰
    酌定相當擔保金額宣告之；被告雖未聲請供擔保免假執行，
    本院仍依職權酌定相當之擔保金額宣告之。
八、本件事證已明，兩造其餘攻擊防禦方法，於判決結果無影響
    ，故不一一論列，附此敘明。
九、據上論結，本件原告之訴為有理由，依民事訴訟法第七十八
    條、第三百九十條第二項、第三百九十二條第二項，判決如
    主文。
中　　華　　民　　國　　96　　年　　5 　　月　　4 　　日
                民事第一庭    法    　官　文衍正
以上正本係照原本作成
如對本判決上訴，須於判決送達後20日內向本院提出上訴狀
中　　華　　民　　國　　96　　年　　5 　　月　　4 　　日
                  　　　　　　法院書記官　周其祥
